【裁判字號】    89,判,1340
【裁判日期】    890504
【裁判案由】    營業稅
【裁判全文】
行  政  法  院  判  決                          八十九年度判字第一三四○號
    原      告  長銘實業股份有限公司
    代  表  人  甲○○
    被      告  臺北市稅捐稽徵處
右當事人間因營業稅事件，原告不服財政部中華民國八十八年四月十二日台財訴字第
八八二二二五一○○號再訴願決定，提起行政訴訟。本院判決如左︰
    主  文
原告之訴駁回。
    事  實
緣原告係使用媒體申報之營業人，於八十五年七月取得進項憑證（統一發票字軌號碼
：ＤＫ00000000等十四張），金額計新台幣（以下同），二千零三十六萬九
千九百八十二元，稅額一百零一萬八千四百九十九元，於申報八十五年七月至八月份
銷售額及稅額時，重複申報扣抵銷項稅額。案經被告機關所屬大安分處查獲，審理核
定原告虛報進項稅額，補徵營業稅一百零一萬八千四百九十九元（原告業於八十六年
一月十五日繳納），並按所漏稅額科處一倍罰鍰計一百零一萬八千四百元（計至百元
為止）。原告對罰鍰處分不服，申請復查，未獲變更，提起訴願，經台北市政府八十
六年九月十九日府訴字第八六○五七三四八○一號訴願決定：「原處分撤銷，改按所
漏稅額處零點五倍罰鍰。」原告仍不服，提起再訴願，遭決定駁回，遂提起行政訴訟
。茲摘兩造訴辯意旨如次：
原告起訴意旨略謂︰一、「依本法第三十八條第一項規定申報銷售額，應納或溢付營
業稅額者，其所有其他固定營業場所有註銷登記時，該固定營業場所溢付之營業稅，
由總機構留抵應納營業稅。」「營業人之其他固定營業場所有欠繳營業稅情事，經催
繳而未繳納者，該管稽徵機關得向其總機構催收或自總機構申報溢付營業稅額中扣減
之」。分別為營業稅法施行細則第四十條及第四十一條所明定，是總機構及其他固定
營業場所營業稅額之溢付、留抵或欠繳扣抵既合併處理，不視為二營業人，則本件台
北市總機構因重複多計進項稅額致減少留抵或增加扣抵，逕予分別主體核計論處裁罰
，顯與上揭規定之意旨相悖，有失平等原則。二、「營利事業之其他營業場所與總機
構分屬不同稽徵機關管理者，其他固定營業場所之帳簿憑證，應由其主管稽徵機關負
責輔導檢查並加蓋驗章，前項其他固定營業場所主管稽徵機關應將輔導檢查報告表通
報總機構之主管稽徵機關備查。」為稅捐稽徵機關管理營利事業會計帳簿憑證辦法第
十二條所規定，亦即總機構及其他固定營業場所營業活動之記載仍視為一營業人，本
件視台北總機構及高雄工廠所在地為二營業人所為之處分，與上揭規定之意旨，難謂
有合。三、按財政部八四、一、一○台財稅第000000000號稅務違章案件減
免處罰標準第十條第二項第一款略：「依營業稅法第五十一條規定應處罰鍰案件使用
媒體申報之營業人，因登錄錯誤，其多報進項稅額占該期全部進項稅額之比率，在百
分之三以下者，免予處罰」之規定，既謂占該期全部進項稅額，基於租稅法律主義，
其核算比率之進項稅額，應指為該期全部（包括總機構及其他固定營業場所之全部）
之進項稅額始符前揭規定之法意，本件被告之裁罰決定，其認事用法，不無疑義。四
、綜上，營業稅法第三十八條乃規定總分支機構之報稅手續而已，至總分支機構間之
稅額溢付留抵、欠稅扣抵、帳簿設置，依據營業稅法施行細則第四十條及第四十一條
暨稅捐稽徵機關管理營利事業會計帳簿憑證辦法第十二條規定，均依營業人合併處理
規範之，本件總機構多報進項稅額致短繳稅額之計算，不予併計工廠所在地申報之進
項稅額，視為二營業人單獨核計，論處裁罰，殊難甘服。況基於租稅法律主義，對總
分支機構違漏之計算，尚無分別核計裁罰之明文。且原告於自行發現作業疏失時即補
正報繳與被告，並於民國八十六年一月十四日報請被告准予更正在案，實無蓄意逃漏
稅之意圖，本件之處分，依法難謂有當，請求判決撤銷原處分及一再訴願決定關於裁
罰部分等語。
被告答辯意旨略謂：卷查原告之違章事實，有財政部財稅資料中心八十五年十二月十
五日列印產出之營業人進銷項憑證交查異常查核清單，被告所屬大安分處八十六年一
月十一日北市稽大安（創）字第九○○七八一號調查函等影本各乙份附卷可稽，違章
事證明確，洵堪認定。次查原告高雄市工廠（臨海廠）雖非獨立之法人，然確為獨立
之營業登記個體，且依營業稅法第二十八條規定已向其主管稽徵機關申請營業登記在
案，準此，按首揭營業稅法第三十八條第一項規定，原告與臨海廠自應分別申報、繳
納營業稅額；又查原告於八十五年七至八月申報之進項稅額為一一、九一九、○七九
元，重複申報之進項稅額為一、○一八、四九九元，其系爭多報之進項稅額占該期全
部進項稅額之比率為百分之八．五四，已逾百分之五，自無前揭修正稅務違章案件減
免處罰標準第十條第二項第一款規定之適用至明。至原告辯稱其與臨海廠並非分別獨
立之個體，二者申報之進項稅額應合併計算，其多報之進項稅額占該期全部進項稅額
之比率未達百分之三，符合免罰規定等語云云，按首揭營業稅法第三十八條第二項規
定，營業人就其總機構及所有其他固定營業場所銷售之貨物或勞務，須經由該營業人
向財政部申請並經核准後，始得合併申報銷售額、應納或溢付營業稅額。今查原告就
其總機構及臨海廠所銷售之貨物或勞務，既未向財政部申請合併申報銷售額、應納或
溢付營業稅額，依法自不得主張合併申報，被告參酌前揭稅務違章案件裁罰金額或倍
數參考表規定予以裁罰，尚非無據。末查，本案業經台北市政府訴願決定時將原處分
撤銷，從輕改按所漏稅額處零點五倍罰鍰，已屬對其有利，請求判決駁回原告之訴等
語。
    理  由
按「營業人當期銷項稅額，扣減進項稅額後之餘額，為當期應納或溢付營業稅額。」
、「營業人之總機構及其他固定營業場所，應於開始營業前，分別向主管稽徵機關申
請營業登記。」、「營業人之總機構及其他固定營業場所，設於中華民國境內各地區
者，應分別向主管稽徵機關申報銷售稅額、應納或溢付營業稅額。依第四章第一節規
定計算稅額之營業人，得向財政部申請核准，就總機構及所有其他固定營業場所銷售
之貨物或勞務，由總機構合併向所在地主管稽徵機關申報銷售額、應納或溢付營業稅
額。」及納稅義務人，有左列情形之一者，除追繳稅款外，按所漏稅額處一倍至十倍
罰鍰，並得停止其營業：一、．．．五、虛報進項稅額者。」分別為營業稅法第十五
條第一項、第二十八條、第三十八條及第五十一條第五款所明定。次按「依本法或稅
法規定應處罰鍰之行為，其情節輕微，或漏稅在一定金額以下者，得減輕或免予處罰
。前項情節輕微、金額及減免標準，由財政部擬訂，報請行政院核定後發布之。」為
稅捐稽徵法第四十八條之二所規定。又財政部依據稅捐稽徵法第四十八條之二第二項
訂定之稅務違章案件減免處罰標準第十條第二項規定「依營業稅法第五十一條規定應
處罰鍰案件，有左列情事之一者，情節輕微，減輕或免予處罰。一、使用媒體申報之
營業人，因登錄錯誤，其多報之進項稅額佔該期全部進項稅額之比率及少報之銷項稅
額佔該期全部銷項稅額之比率，均在百分之三以下者，免予處罰。二、使用媒體申報
之營業人，因登錄錯誤，其多報之進項稅額佔該期全部進項稅額之比率及少報之銷項
稅額佔該期全部銷項稅額之比率，逾百分之三至百分之五者，按所漏稅額處一倍之罰
鍰。三、申報書短報、漏報銷售額。本件原告於八十五年七月取得進項憑證（發票號
碼為ＤＫ00000000等十四張），金額計二千零三十六萬九千九百八十二元，
稅額一百零一萬八千四百九十九元，於申報八十五年七至八月份銷售額及稅額時，重
複申報扣抵銷項稅額。案經被告所屬大安分處查獲，依法審理核定原告虛報進項稅額
，應補徵營業稅一百零一萬八千四百九十九元，並按所漏稅額處一倍罰鍰計一百零一
萬八千四百元（計至百元為止），原告對罰鍰處分不服，申請復查，未獲變更，原告
仍不服，提起訴願，經台北市政府八十六年九月十九日府訴字第八六○五七三四八○
一號訴願決定：「原處分撤銷，改按所漏稅額處零點五倍罰鍰。」原告訴稱：依營業
稅法施行細則第四十條、第四十一條之規定，總機構及其他固定營業場所營業稅額之
溢付、留抵或欠繳扣抵既合併處理，不視為二營業人，則本件台北市總機構因重複多
計進項稅額致減少留抵或增加扣抵，逕予分別主體核計論處裁罰，顯與上揭規定之意
旨相悖，有失平等原則，亦與稅捐稽徵機關管理營利事業會計帳簿憑證辦法第十二條
之規定不合。且財政部之函釋既謂占該期全部進項稅額，基於租稅法律主義，其核算
比率之進項稅額，應指為該期全部之進項稅額，始符前揭規定之法意云云。惟查原告
所屬高雄市工廠（臨海廠）雖非獨立之法人，然確為獨立之營業登記個體，且依營業
稅法第二十八條規定已向其主管稽徵機關申請營業登記在案，依首揭營業稅法第三十
八條第一項之規定，原告與臨海廠自應分別申報、繳納營業稅額；又原告於八十五年
七至八月申報之進項稅額為一千一百九十一萬九千零七十九元，重複申報之進項稅額
為一百零一萬八千四百九十九元，其多報之進項稅額占該期全部進項稅額之比率為百
分之八點五四，已逾百分之三，自無前揭稅務違章案件減免處罰標準第十條第二項第
一款規定之適用；復按首揭營業稅法第三十八條第二項規定營業人就其總機構及所有
其他固定營業場所銷售之貨物或勞務，須經由該營業人向財政部申請並經核准後，始
得合併申報銷售額、應納或溢付營業稅額，茲原告就其總機構及臨海廠所銷售之貨物
或勞務，既未向財政部申請合併申報銷售額、應納或溢付營業稅額，依法自不得主張
合併申報，被告機關予以裁罰，尚非無據。又原告重複申報扣抵銷項稅額，縱非故意
，難謂無過失可言，訴願決定認原告與其所屬臨海廠雖為同一法人主體之營業人，卻
因分處兩地而有二個稅籍，又未向財政部申請合併申報銷售額，應納或溢付營業稅額
，致未能合併計算進項稅額，原告之違章行為係屬輕過失，乃將原處分撤銷，改按所
漏稅額處以零點五倍罰鍰，再訴願決定遞予維持，並無不合。原告起訴論旨，核無理
由，應予駁回。
據上論結，本件原告之訴為無理由，爰依行政訴訟法第二十六條後段，判決如主文。
中    華    民    國     八十九      年      五      月       四        日
                    行 政 法 院 第 三 庭
                                審 判 長 評  事      曾  隆  興
                                         評  事      鄭  淑  貞
                                         評  事      林  家  惠
                                         評  事      徐  瑞  晃
                                         評  事      張  瓊  文
右  正  本  證  明  與  原  本  無  異
                                         法院書記官  路  南  玲
中    華    民    國     八十九      年      五      月       四        日


司法院資訊處製作；財團法人民間司法改革基金會備份。
